【裁判字號】    95,交聲,438
【裁判日期】    950807
【裁判案由】    聲明異議
【裁判全文】
臺灣臺中地方法院交通事件裁定       95年度交聲字第438號
原處分機關  交通部公路總局臺中區監理所臺中市監理站
異議人即
受處分人    甲○○
上列受處分人因違反道路交通管理處罰條例案件，對於交通部公
路總局臺中區監理所台中市監理站中華民國95年5月26日所為之
處分（裁監稽違字第裁61-J5A011707號、裁61-J5A014204號裁決
書），聲明異議，本院裁定如下：
    主  文
原處分撤銷。
甲○○不罰。
    理  由
一、原處分機關略以：南投縣政府警察局交通隊逕行舉發自用小
    客車（7V-5162）分別於：(1)民國（下同）95年2月2日4時2
    9分，在台十四線50.2公里處，有「行車限速60公里，經測
    時速86公里，超速26公里滿20公里以上」；(2)95年2月13日
    15時15分，在台十四線50.2公里處，有「行車限速60公里，
    經測時速82公里，超速22公里滿20公里以上」等違規事實，
    車輛所有人同聲租賃有限公司（以下簡稱同聲公司）於95年
    3月10日申請轉罰駕駛人，原車籍列管機關南投監理站於95
    年3月20日以中監投字第0950003973號函請異議人即受處分
    人依最低額結案或陳述意見。因異議人未依函辦理結案，本
    站於95年5月26日寄發裁監稽違字第裁61-J5A011707號、61-
    J5A014204號裁決書，均依違反道路交通管理處罰條例第40
    條第1項，各罰鍰新台幣2,400元，並記違規點數計2點，逾
    期則依裁決書處罰主文裁處等語。
二、聲明異議意旨則以：異議人之證件及財物於94年10月17日失
    竊，並於當日報案處理，翌日補辦證件。該7V-5162號車輛
    ，係遭他人以異議人失竊之證件租用，且同聲公司負責人曾
    於臺灣臺中地方法院檢察署95年度偵字第4073號竊盜案件，
    95年5月23日偵訊時到庭指認，確定並非異議人所承租，請
    求撤銷原處分等語。
三、按法院受理交通事件，準用刑事訴訟法之規定。道路交通管
    理處罰條例第89條前段定有明文。又被告未經審判證明有罪
    確定前，推定其為無罪。犯罪事實應依證據認定之，無證據
    不得認定犯罪事實。刑事訴訟法第154條亦定有明文。由上
    開規定可知，法院辦理違反道路交通管理事件之案件，對於
    原處分機關所據以認定行為人違規之事實及證據，如仍存有
    合理之懷疑，無法達於確信受處分人有違反道路交通事管理
    處罰條例之事實時，應依刑事訴訟法上「罪疑唯輕」、「有
    疑唯利於被告」之原則，就有疑問之部分，應作對於受處分
    人有利之認定。復按聲明異議案件之處理，除準用刑事訴訟
    法有關規定外，依本辦法之規定處理之；交通法庭認為聲明
    異議有理由者，應以裁定將原處分經聲明異議部分撤銷，並
    自為裁定。道路交通案件處理辦法第4條第1項、第20條分別
    定有明文。
四、經查：
（一）據本院依職權調取臺灣臺中地方法院檢察署95年度偵字第
      4073號竊盜案件之偵查卷宗，車號7V-5162號自小客車係
      同聲公司所有，於95年1月12日下午2時50分起，出租予甲
      ○○，約定租用期限一日，惟承租人甲○○並未依約於95
      年1月13日歸還車輛，同聲公司遲至95年5月11日上午10時
      許，始在南投縣埔里鎮○○路回收場旁尋獲前開車輛等情
      ，業據證人即同聲公司代理人何清良、吳美玲於偵訊時證
      述屬實，證人何清良並提出汽車出租單、甲○○之國民身
      分證、駕駛執照影本及車輛出租約定承諾切結書等附卷可
      佐。換言之，本件二次違規（95年2月2日及同年月13日）
      ，係在甲○○向同聲公司租用7V-5162號自小客車逾期未
      歸還之期間所發生。
（二）證人何清良、吳美玲於95年5月23日偵訊時證稱：我們出
      租的程序是先核對承租人的身分證、駕照，再核對證件的
      照片和本人是否相符，之後填寫相關資料，含切結書和出
      租單，然後影印證件的影本，正本還給本人，印象中是甲
      ○○一個人在裡面辦資料，另外一個人在外面，看的不是
      很清楚；承租人身高不高，瘦瘦的，是平頭，不像在庭的
      甲○○等語。再者，證人吳美玲另證稱：連帶保證人廖本
      立沒有到現場，名字是租車的人簽的，指印也是他的，切
      結書上的指印是左手等語，承辦檢察官遂將上揭「車輛出
      租約定承諾切結書」上3枚指紋，送請內政部警政署刑事
      警察局進行指紋鑑定，經以指紋電腦比對法、指紋特徵點
      比對法鑑驗結果，認送鑑車輛出租約定承諾切結書上3枚
      指紋，經輸入本局指紋電腦系統比對結果，發現均與檔存
      黃盈傑（55年12月26日生，身分證統一編號：Ｚ000000000
      ）指紋卡左拇指指紋相符等情，有該局95年5月30日刑紋
      字第0950076845號鑑驗書在卷可稽。準此，堪認當時向同
      聲公司承租7V-5162號自小客車之人，固有出具如卷附甲
      ○○之國民身分證及汽車駕駛執照，長相亦與上開證件上
      之照片相同，惟並非異議人甲○○。
（三）該案被告朱佩真、曾雅玲雖供承曾於94年10月17日，與甲
      ○○喝酒至凌晨4時許，再一起前往三榮飯店睡覺之事實
      ，惟均矢口否認有竊取異議人甲○○皮包內財物、證件之
      行為，朱佩真辯稱：是曾雅玲把錢包帶回埔里等語、曾雅
      玲則辯稱其事後問朱佩真，朱佩真才承認是她偷甲○○的
      錢及證件等語，姑不論上開竊盜行為係朱佩真抑或曾雅玲
      所為，已足認定異議人之國民身分證、汽車駕駛執照等證
      件，曾於94年10月17日失竊無訛。
（四）綜上所述，異議人甲○○之國民身分證及汽車駕駛執照等
      證件，確曾於94年10月17日失竊，且向同聲公司承租7V-5
      162號自小客車之人，亦非異議人甲○○本人，異議人辯
      稱其證件被偷、被人冒用去租車等情，衡堪採信。是以，
      本件證據尚有不足，原處分機關遽以裁罰，即有未洽，原
      處分應予撤銷，並為不罰之諭知。至於本件違規是否黃盈
      傑（即左拇指指紋與前述車輛出租約定承諾切結書上指紋
      相符之人）所為，應由監理單位依法處理，併予敘明。
據上論斷，應依道路交通管理處罰條例第87條第2項、道路交通
案件處理辦法第20條，裁定如主文。
中    華    民    國    95    年    8     月    7     日
                  交通庭    法  官  吳進發
以上正本證明與原本無異。
如不服本裁定，應於收受送達後5日內向本院提出抗告狀。（應
附繕本）
                            書記官  李國敬
中    華    民    國    95    年    8     月    7     日


司法院資訊處製作；財團法人民間司法改革基金會備份。
